【裁判字號】    99,抗,1120
【裁判日期】    990930
【裁判案由】    聲明異議
【裁判全文】
臺灣高等法院刑事裁定                  99年度抗字第1120號
抗 告 人
即受刑人  甲○○
上列抗告人因聲明異議案件，不服臺灣桃園地方法院中華民國99
年7月29日裁定（99年度聲字第2049號），提起抗告，本院裁定
如下：
    主  文
抗告駁回。
    理  由
一、聲明異議意旨略以：按依刑法第41條之規定，僅於確因不執
    行所宣告之刑，難收矯正之效，或難以維持法秩序者，方得
    不准予易科罰金，惟抗告人即受刑人甲○○（下稱受刑人）
    犯後坦承犯行，態度良好，並無難收矯正之效，或難以維持
    法秩序之情事，且受刑人家中尚有三名幼子及年邁之父親及
    祖母，亟需受刑人照顧，倘入監執行，則家中頓陷困境，為
    此依法聲明異議云云。
二、原審裁定以：
(一)按受刑人或其法定代理人或配偶，以檢察官執行之指揮為不
    當者，得向諭知該裁判之法院聲明異議，刑事訴訟法第484
    條定有明文。次按犯最重本刑為5年以下有期徒刑以下之刑
    之罪，而受6個月以下有期徒刑或拘役之宣告者，得以新臺
    幣1千元、2千元或3千元折算1日，易科罰金。但確因不執行
    所宣告之刑，難收矯正之效，或難以維持法秩序者，不在此
    限，刑法第41條第1項亦有明定。準此，有期徒刑或拘役得
    易科罰金之案件，法院所諭知者，僅係易科罰金之折算標準
    而已，至於是否准予易科罰金，乃賦予執行檢察官就個案依
    前開法律規定裁量之權限，亦即執行檢察官應判斷受刑人如
    不接受有期徒刑或拘役之執行，是否難收矯正之成效或難以
    維持法秩序，以作為其裁量是否准予易科罰金之憑據，非謂
    法院一有易科罰金折算標準之諭知，執行檢察官即毫無例外
    均須准予易科罰金。而所謂「難收矯正之效」及「難以維持
    法秩序」，均屬不確定法律概念，乃立法者藉以賦與執行檢
    察官得依具體個案，考量犯罪特性、情節及受刑人個人特殊
    事由，審酌應否准予易科罰金之裁量權。檢察官此項裁量權
    之行使，僅於發生裁量瑕疵之情況時，法院始有介入審查之
    必要，否則仍應儘量尊重執行檢察官裁量權之行使。
(二)受刑人因加重竊盜案件，經原審法院以98年度審易字第1787
    號判決分別判處有期徒刑6月、6月，應執行有期徒刑6月，
    如易科罰金，以新臺幣1千元折算1日，並於99年3月31日確
    定，有上開判決及本院被告前案紀錄表各1份在卷可稽。嗣
    受刑人前向臺灣桃園地方院檢察署就其上開應執行之刑聲請
    易科罰金，經該署執行檢察官於99年6月4日審酌受刑人於該
    案犯竊盜2罪，雖各處有期徒刑6月，但僅定應執行有期徒刑
    6月，且亦曾另犯竊盜罪，經臺灣臺中地方法院以98年度易
    字第1483號判處有期徒刑8月，足見受刑人多次加重竊盜犯
    行，如不予發監執行所宣告之刑，顯難以收矯正之效，乃依
    刑法第41條第1項但書規定，不准易科罰金等情，亦有臺灣
    桃園地方法院檢察署聲請易科罰金案件審核表1紙附卷可按
    ，並經原審法院調取臺灣桃園地方法院檢察署99年度執字第
    6473號執行卷宗核閱無訛。
(三)依上開說明，刑法第41條第1項但書所謂「難收矯正之效」
    、「難以維持法秩序」等，乃係立法者賦予執行檢察官能依
    具體個案，考量犯罪特性與情節及受刑人個人之特殊事由，
    據以審酌應否准予易科罰金。是以法律賦予執行檢察官此項
    裁量權，僅在發生裁量瑕疵之情況時，法院始有介入審查之
    必要。從而受刑人倘合於刑法第41條第1項但書規定情形，
    即應不准許易科罰金。查本件臺灣桃園地方法院檢察署執行
    檢察官於審酌上情後認受刑人所犯本案所處之有期徒刑，如
    准予易科罰金，難收矯正之效，且難以維持法秩序，而不准
    易科罰金，並無行使法律賦予指揮刑事案件執行之裁量權，
    有何逾越法律授權、專斷或將與事件無關之因素考慮在內等
    濫用權力之情事，自難認有何執行指揮違法或不當之情形。
    是以本件執行檢察官於執行處分時，已具體說明不准易科罰
    金之具體理由，且未有逾越法律授權、專斷等濫用權力之情
    事，檢察官因而駁回受刑人易科罰金之聲請，即無不合。
(四)綜上所述，原審以受刑人有前述倘不執行所宣告之刑，難收
    矯正之效之情形，臺灣桃園地方法院檢察署檢察官上揭所為
    不得易科罰金之執行處分，即無不當或違誤之處，因認受刑
    人聲明異議，為無理由，予以駁回。經核尚無違誤。
三、抗告意旨略以：受刑人於犯後已坦承犯行，態度良好，顯有
    悔悟之心，亦無逃亡之虞，實難謂有「難收矯正之效」或「
    難以維持法秩序」之情事，且檢察官以「後案」即臺灣臺中
    地方法院以98年度易字第1483號案件，作為「前案」即本件
    原審法院98年度審易字第1483號判決不准予易科罰金之理由
    ，自有裁量瑕疵，為此提起抗告云云。
四、本院經查：
(一)按刑法第41條第1項規定：「犯最重本刑為5年以下有期徒刑
    以下之刑之罪，而受6個月以下有期徒刑或拘役之宣告者，
    得以新台幣1千元、2千元或3千元折算1日，易科罰金。但確
    因不執行所宣告之刑，難收矯正之效或難以維持法秩序者，
    不在此限。」，依其立法理由說明，個別受刑人如有不宜易
    科罰金之情形，在刑事執行程序中，檢察官得依該項但書規
    定，審酌受刑人是否具有「確因不執行所宣告之刑，難收矯
    正之效或難以維持法秩序」等事由決定之。是以檢察官對於
    得易科罰金案件之指揮執行，如認受刑人確有因不執行所宣
    告之刑，難收矯正之效或難以維持法秩序者，自不應准予易
    科罰金；此乃檢察官指揮執行時得依職權裁量之事項，倘其
    未濫用權限，自不得任意指摘為違法。最高法院99年度台抗
    字第391號裁定意旨參照。
(二)本件受刑人分別於98年9月9日凌晨3時10分許、3時30分許、
    98年12月3日凌晨1時許犯有加重竊盜罪嫌，並於臺灣臺中地
    方法院審理時，經該院以受刑人有事實足認有反覆實施同一
    犯罪之虞，予以羈押，有原審法院98年度審易字第1787號判
    決、本院被告前案紀錄表在卷為憑（見原審卷第4至7頁），
    並有臺灣臺中地方法院98年度易字第4183號判決、裁定及本
    院臺中分院99年度上易第323號判決附於本院卷可參，是受
    刑人於不到3月內多次犯有加重竊盜罪，對於法治觀念薄弱
    ，已難單憑易刻罰金，而達矯正之效或維持法秩序，足認本
    件受刑人確有因不執行所宣告之刑，難收矯正之效或難以維
    持法秩序，檢察官因而駁回受刑人易科罰金之聲請，即無不
    合，要難認有濫用權限，受刑人辯稱其無「難收矯正之效」
    或「難以維持法秩序」之情事云云，自不足採。
(三)受刑人固另辯稱檢察官以「後案」即臺灣臺中地方法院以98
    年度易字第1483號案件，作為「前案」即本件原審法院98年
    度審易字第1483號判決不准予易科罰金之理由，自有裁量瑕
    疵云云，惟審酌刑法第41條第1項但書之規定時，因該條項
    規定之審酌標準僅記載「但確因不執行所宣告之刑，難收矯
    正之效，或難以維持法秩序者」，乃屬不確定之法律概念，
    故於衡量該標準時，本可針對個案具體狀況通盤考量，是以
    本件檢察官針對受刑人前後所犯加重竊盜案件之具體狀況為
    通盤考量後，認受刑人如不予發監執行所宣告之刑，顯難以
    收矯正之效，並無違誤，受刑人上開所辯，亦無足取。
五、綜上所述，本件執行檢察官認依受刑人上開犯罪情節，如不
    入監執行難以收矯治之效，乃本其法律所賦與指揮刑罰執行
    職權之行使，對具體個案所為之判斷，據而不准受刑人易科
    罰金，難謂有何逾越法律授權、專斷等濫用權力之情事，受
    刑人徒憑其個人主觀意思，恣意指摘檢察官指揮執行不當，
    殊難謂為適合，其據以提起本件抗告，指摘原裁定不當，為
    無理由，應予駁回。
據上論斷，應依刑事訴訟法第412條，裁定如主文。
中    華    民    國    99    年    9    月     30    日
                刑事第十五庭  審判長法  官  沈宜生
                                    法  官  林明俊
                                    法  官  吳炳桂
以上正本證明與原本無異。
不得抗告。
                                    書記官  洪雅蔓
中    華    民    國    99    年    10    月    5     日

司法院資訊處製作；財團法人民間司法改革基金會備份。
